臺灣臺中地方法院刑事判決
110年度易字第1015號
公  訴  人  臺灣臺中地方檢察署檢察官
被      告  楊妍芝



上列被告因妨害自由案件，經檢察官提起公訴（109年度偵字第3
4723號），本院判決如下：
    主  文
楊妍芝無罪。
    理  由
一、公訴意旨略以：被告楊妍芝與告訴人劉芷妤原為朋友，因故
    生嫌隙，詎被告竟基於恐嚇之犯意，於民國109年8月19日上
    午8時5分許，使用Instagram社群網站之直播功能，向告訴
    人恫稱：「劉芷妤，如果你看到這個直播，你最好趕快給我
    來我家」、「我也會叫李恩不要出手，就我跟你互打」、「
    我脾氣一上來，我打人就很兇殘」、「而且我不會用任何道
    具，我徒手就可以把她臉打凹」、「我從來沒有打過女生，
    她是第一個會被我打得很慘的女生」、「我等一下會好好打
    她，我也會好好跟她戰」、「如果她不敢來，就是臭卒仔」
    等語，致告訴人心生畏懼，足生危害於安全。因認被告涉犯
    刑法第305條之恐嚇危害安全罪嫌。
二、按犯罪事實應依證據認定之，無證據不得認定犯罪事實；不
    能證明被告犯罪者，應諭知無罪之判決，刑事訴訟法第154
    條第2項、第301條第1項分別定有明文。認定犯罪事實所憑
    之證據，雖不以直接證據為限，間接證據亦包括在內，然而
    無論直接證據或間接證據，其為訴訟上之證明，須於通常一
    般人均不致有所懷疑，而得確信其為真實之程度者，始得據
    為有罪之認定，倘其證明尚未達到此一程度，而有合理之懷
    疑存在時，即難遽採為不利被告之認定（最高法院94年度台
    上字第3329號判決意旨可資參照）；而事實之認定，應憑證
    據，如未能發現相當證據，或證據不足以證明，自不能以推
    測或擬制之方法，以為裁判基礎；認定不利於被告之事實，
    須依積極證據，苟積極證據不足為不利被告事實之認定時，
    即應為有利被告之認定，更不必有何有利之證據（最高法院
    40年台上字第86號、30年上字第816號判例意旨參照）。據
    此，刑事訴訟上證明之資料，無論為直接證據或間接證據，
    均須達於通常一般之人均不致有所懷疑，而得確信為真實之
    程度，始得據為有罪之認定，若關於被告是否犯罪之證明未
    能達此程度，而有合理懷疑存在，致使無從形成有罪之確信
    ，根據「罪證有疑、利於被告」之證據法則，即不得遽為不
    利被告之認定（最高法院76年台上字第4986號判例意旨參照
    ）。又告訴人之告訴，係以使被告受刑事訴追為目的，是其
    陳述是否與事實相符，仍應調查其他證據以資審認；且告訴
    人就被害經過所為之陳述，其目的在於使被告受刑事訴追處
    罰，與被告處於絕對相反之立場，是告訴人縱立於證人地位
    具結而陳述，其供述證據之證明力仍較予被告無利害關係之
    一般證人之陳述為薄弱。從而，告訴人就被害經過之陳述，
    除須無瑕疵可指，且須就其他方面調查又與事實相符，亦即
    仍應調查其他補強證據以擔保其陳述確有相當之真實性，始
    得採為論罪科刑之依據（最高法院52年度台上字第1300號、
    98年度台上字第7056號判決意旨可資參照）。復按刑法第30
    5條之恐嚇危害安全罪，以行為人有將惡害之旨通知被害人
    之主觀犯意及行為，進而使被害人因而心生畏懼，致生危害
    於安全為其構成要件，雖不以發生客觀上實害之結果為必要
    ，然必行為人之恐嚇致受加害通知之被害人心生畏怖，有不
    安之感覺而生安全上之危險，始足當之。是以如行為人主觀
    上並無惡害通知之犯意，或被害人並未因此心生畏懼，則尚
    與本罪之構成要件有間，自無從以恐嚇危害安全罪責相繩。
    　　　
三、公訴意旨認被告涉有上揭犯嫌，無非係以被告於警詢及偵查
    中之供述、告訴人於警詢及偵查中之指訴及被告上開時、地
    所為之Instagram直播錄影光碟暨譯文各1份為其主要論據。
    訊據被告固坦承有於直播錄影期間口出上開言語，惟堅詞否
    認有何恐嚇危害安全之犯行，辯稱：伊雖然有於直播中口出
    如公訴意旨所示之上開話語，但有前因後果，當時伊與告訴
    人間因金錢糾紛而爭吵，告訴人不斷地用電話及私訊嗆說要
    一對一單挑，地點也是由告訴人挑選，告訴人跟伊吵得很兇
    ，顯然根本不會害怕，如果告訴人真的覺得害怕，就不會這
    樣一直故意為激怒、挑釁的行為等語。
四、經查：
  ㈠被告於109年8月19日上午8時5分許，使用Instagram社群網站
    直播功能，於直播錄影期間曾口出：「劉芷妤，如果你看到
    這個直播，你最好趕快給我來我家」、「我也會叫李恩不要
    出手，就我跟你互打」、「我脾氣一上來，我打人就很兇殘
    」、「而且我不會用任何道具，我徒手就可以把她臉打凹」
    、「我從來沒有打過女生，她是第一個會被我打得很慘的女
    生」、「我等一下會好好打她，我也會好好跟她戰」、「如
    果她不敢來，就是臭卒仔」等話語，業據被告於警詢、偵查
    及本院審理時均坦認不諱（見臺灣臺中地方檢察署109年度
    偵字第34723號卷【下稱偵卷】第23頁、第113至114頁，本
    院卷第69頁），核與證人即告訴人劉芷妤於警詢及偵查中指
    訴內容大致相符（見偵卷第19至20頁、第113頁），並有被
    告Instagram直播錄影畫面擷圖、直播錄影光碟及譯文各1份
    在卷可憑（見偵卷第69至73頁），此部分之事實，固堪認定
    。
  ㈡證人即告訴人雖於本院審理時具結證稱：伊沒有回嗆被告要
    一對一單挑，伊確實因被告直播口出之言詞而感到害怕等語
    （見本院卷第72頁）。然依卷附之被告與告訴人間Instagra
    m通訊軟體對話紀錄所示（見偵卷第49至第61頁，本院卷第8
    1至95頁），內容略以：「
　　告訴人：地點你選啦、我跟你、就好、你敢嗎。
　　被告：（語音訊息，共3則）。
　　告訴人：乖乖。
　　被告：（語音訊息，共5則）。
　　告訴人：幹你媽、好秋喔、童話姐欸、好可怕腦、來啊。
　　被告：（語音訊息，1則）。
　　告訴人：你家。
　　被告：（語音訊息，1則）。
　　告訴人：08還在忙、你當我狗（小狗圖示）喔、你家（笑  
            臉圖示）。
　　被告：（語音訊息，共2則）。
　　告訴人：嗆你殺小啦。
　　被告：（語音訊息，1則）。
　　告訴人：好喔、好、（OK圖示）。
　　被告：（語音訊息，共2則）。
　　告訴人：頻什麼10分鐘、87。
　　被告（語音訊息，共2則）。
　　告訴人：好喔。
　　被告：好啊。
　　告訴人：（笑臉圖示）。
　　被告：好好玩。
　　告訴人：你更好玩。
　　被告：你等著。
　　告訴人：等你喔（笑臉圖示）。
　　被告：我不會開你副本、不會罵你、我會好好、照顧你。
　　告訴人：來吧、等你啊。
　　被告：帥、我喜歡。
　　告訴人：沒在跟你信道。
　　被告：先這樣、（擷圖畫面）。
　　告訴人：又要下咒哦、來啊、等你哦。
　　被告：誰敢下咒、別亂講。
　　告訴人：你知道嗎大家都說、你好可怕喔。
　　被告：對、我很可怕、怎樣？
　　告訴人：試試看呀。
　　被告：哈哈哈哈哈哈。」
　　觀諸上開對話內容，告訴人確有使用「地點你選啦」、「我
    跟你就好」、「你敢嗎」、「來啊」、「你家」、「嗆你殺
    小啦」、「等你喔」、「沒在跟你信道」等詞彙，並多次使
    用笑臉圖示回應被告。又被告傳送「好好玩」、「你等著」
    、「我會好好、照顧你」、「對、我很可怕、怎樣？」等文
    字訊息，告訴人閱讀後即分別以「你更好玩」、「等你哦」
    、「來吧、等你啊」、「試試看呀」等同樣具有挑釁意味之
    言語回應之。是依告訴人所回應之文字及圖示，實難認告訴
    人有因被告於直播中口出前開言語而有心生畏懼之情，則被
    告辯稱：伊等吵架過程中，告訴人不斷地以言詞激怒、挑釁
    伊，告訴人內心顯然不會感到害怕等語，尚非全然無稽。
  ㈢衡以人與人間於日常生活中偶遇意見不合，互相譏諷謾罵，
    你來我往，針鋒相對，於此等情境下之對話，多因未經慎思
    熟慮，言語或流於尖酸刻薄，或以情緒性發洩之言詞相激，
    此種相互挑釁之話語縱使他人產生嫌惡、不快或稍許不安之
    感，然是否即應以刑法恐嚇危害安全罪相繩，除應依一般社
    會標準考量其言語、文字或舉動是否足致他人生畏怖之心外
    ，並應審酌當時之客觀環境、對話之全部內容、行為人主觀
    上有無使人生畏怖心之目的及相對人是否確因行為人之言行
    而生畏怖之心等因素而為判斷。綜合告訴人與被告上開對話
    內容全文以觀，可見告訴人與被告爭執過程中，雙方係一來
    一往言詞交鋒，告訴人均有言詞反擊之情，絲毫未顯弱勢，
    此舉核與一般受惡害通知者，常見有或無法與對方對話、或
    於對話中求饒、抑或顯露出相當程度之畏懼等反應相違，則
    告訴人是否確因被告於直播期間口出上開話語而心生畏懼，
    已屬有疑。公訴檢察官於本院審理期日雖論告以：被告於直
    播期間所為之上開言語已足使人心生畏懼，告訴人縱有回話
    表示挑釁等語，亦可能係不甘示弱，為克服被告氣焰而為，
    不能以此推論告訴人未有心生畏懼之情等語。惟觀諸上開對
    話內容，告訴人迭以「地點你選啦」、「我跟你」、「就好
    」、「你敢嗎」、「來啊」、「等你哦」、「來吧」、「沒
    在跟你信道」、「來啊」、「你家」、「試試看呀」等語相
    激，甚且回以「幹你媽」、「好秋喔」、「好可怕腦」、「
    嗆你殺小啦」、「87」等語而主動向被告展開反擊等情，實
    與一般遭恐嚇之被害人內心雖有畏懼，然因不願對外示弱而
    口出「不害怕」此等與內在真實感受相異之話語之情形有別
    。再參以告訴人所用「幹你媽、好秋喔、童話姐欸、好可怕
    腦」、「你知道嗎、大家都說你好可怕喔」等詞彙之前後語
    意及表達方式以觀，實帶有戲謔及反諷被告之意味，亦難認
    告訴人所稱「好可怕腦」、「大家都說你好可怕喔」等語係
    真實反應其內心之不安恐懼，是告訴人於本院審理時結證稱
    其聽聞上開話語，因而心生畏懼云云，難認可信。　　
  ㈣依上，觀諸被告與告訴人間之上開對話紀錄，其等之用字遣
    詞，均有不雅、過激之處，顯係雙方因一時氣憤所為之情緒
    性用語，亦足認被告及告訴人當時均係處於憤怒情緒之中，
    被告於情緒激動下所口出之上開言語，雖其用詞顯非妥當，
    亦足使人心生不快，然依卷內證據及客觀情狀，尚不足認告
    訴人確有因被告本案所為而心生畏懼之情，核與刑法第305
    條恐嚇危害安全罪之構成要件有間，自無從遽以該罪相繩。
五、綜上所述，本案公訴人指訴被告涉犯恐嚇危害安全犯行所憑
    之證據，仍存有合理之懷疑，尚未達於通常一般之人均不致
    有所懷疑，而得確信其為真實之程度，本院無從形成被告有
    罪之確信。此外，本院在得依或應依職權調查證據之範圍內
    ，復查無其他積極明確之證據，足以認定被告有公訴人所指
    上開犯行，既不能證明被告犯罪，參諸首開說明，依法自應
    為被告無罪之諭知。 
據上論斷，應依刑事訴訟法第301條第1項前段，判決如主文。
本案經檢察官屠元駿提起公訴，檢察官蔣得龍到庭執行職務。
中    華    民    國   110    年    10    月    26    日
                  刑事第十庭  法  官  林芳如
以上正本證明與原本無異。
如不服本判決應於收受判決後20日內向本院提出上訴書狀，並應
敘述具體理由；其未敘述上訴理由者，應於上訴期間屆滿後20日
內向本院補提理由書（均須按他造當事人之人數附繕本）「切勿
逕送上級法院」。
告訴人或被害人對於判決如有不服具備理由請求檢察官上訴者，
其上訴期間之計算係以檢察官收受判決正本之日期為準。 
                              書記官  張玉楓
中    華    民    國   110    年    10    月    26    日